【裁判字號】    98,上易,582
【裁判日期】    980331
【裁判案由】    詐欺
【裁判全文】
臺灣高等法院刑事判決                 98年度上易字第582號
    上訴人
    即被告  甲○○
上列上訴人因詐欺案件，不服臺灣臺北地方法院97年度易字第
2962號，中華民國98年1月19日第一審判決（起訴案號：臺灣臺
北地方法院檢察署97年度偵字第15566 號），提起上訴，判決如
下：
    主  文
上訴駁回。
    犯罪事實及理由
壹、本院審理結果，認第一審以上訴人即被告甲○○觸犯刑法第
    30條第1 項前段、第339 條第1 項、第28條幫助共同詐欺罪
    ，判處有期徒刑6 月，並諭知易科罰金以新台幣1000元折算
    一日，認事用法及量刑均無不當，應予維持，並引用附件第
    一審判決書記載的犯罪事實、證據及理由。
貳、被告上訴意旨略以
一、土銀信義分行、富邦八德分行及中國信託瑞光分行3 本存摺
    、金融卡及密碼，實因被告於97年舊曆年前到上述銀行辦理
    舊磁卡換發晶片卡後，連同身分證一併放在機車置物箱內，
    直到3 月間才發現遺失。
    被告因工作繁忙連身分證都遲至97年4 月15日申請補發，原
    判決以被告於發現存摺、金融卡及密碼遺失，未在第一時間
    報警、辦理掛失，即認定被告確有交付金融卡等物供他人實
    行詐欺，即有誤會。
二、被告於第一次警詢即供明，經彰化銀行大直分員工告知被告
    的中國信託帳號已經被列為警示帳戶，囑被告前往該銀行確
    認之際，被告即主動到中國信託銀行了解列為警示帳戶的原
    因。
三、原判決並無隻字片語論述被告於何時、何地、以何方式將本
    案存摺等物交付何人，以供詐欺集團使用，理由不備。
四、原判決量刑過重等語。
參、就上訴意旨，補充判決理由如下
一、案發後，被告於97年5 月13日才第一次於台北市政府警察局
    內湖分局西湖派出所製作警詢筆錄。當時並未辯稱：「因銀
    行辦理舊磁卡換發晶片卡後，連同身分證一併放在機車置物
    箱內遺失。」等語；也沒有供述「同時遺失數本存摺、金融
    卡」等物（士檢97偵6030卷41）。
    上述案件與其他各案經併入台北地方法院檢察署之後，被告
    即傳拘無著，經通緝，於97年8 月11日緝獲歸案（北檢97偵
    緝1740）。於當日偵訊過程，被告才出現舊卡換新卡，放在
    機車置物箱內遺失的辯解，並且供稱：「富邦有2 本、遠東
    及土銀各1 本（意即共4 本），拿去換晶片金融卡時連身分
    證都遺失。」等語（北檢97偵緝1740卷20）。
    於本案經查獲被告提供的存摺等物計有土銀信義分行、富邦
    八德分行及中國信託瑞光分行共3 本；而被告於偵查中辯稱
    計有富邦2 本、遠東及土銀各1 本，共4 本，並不相符。因
    此，被告前述遺失的辯解，即有可疑。
二、金融帳戶存摺、金融卡及密碼事關個人財產權益的保障，專
    有性極高，一般人應有妥為保管及防止他人任意使用的認識
    ；且該等專有物品如落入不明人士手中，極易被利用為與財
    產犯罪的工具，此為一般生活的常識。
    被告青壯之年、非無社會經驗，竟將攸關個人財產權益的物
    件，信手放置於任何人均可隨手隨意拿取之處。以現今金融
    卡多位數密碼的設計，他人任意輸入號碼而能與正確密碼相
    符的機率極低；除非得帳戶所有人同意、授權而交付甚至告
    知金融卡密碼，實難輕易取得他人存摺、金融卡與密碼。以
    金融卡隨機輸入密號碼而得以順利領取款項的機會，微乎其
    微。
    被告辯稱將3 份存摺、金融卡置於同一處所；甚且3 本存摺
    、金融卡的密碼也同時遺失且使得實行詐欺的人均知悉，此
    等辯解不合理且有違常情，不可採信。
三、實行詐騙之人必與帳戶所有人約妥不得報警或掛失，以確保
    於一定時間內能自由使用該帳戶提款、轉帳，方得以完成利
    用該帳戶從事財產犯罪。
    此由被告於本案最後詐得財物日，97年2 月23日，許久之後
    才以遺失為詞置辯，但卻未即刻報警或向金融機構辦理掛失
    ；僅於97年3 月17日以電話向中國信託銀行掛失，但未申請
    補發（原審78）的違常舉措得證。
四、被告如上「於前往銀行辦理換發晶片金融卡後，隨即順手將
    上述帳戶存摺、金融卡及密碼置於機車置物箱。經告知已被
    列入警示帳戶，才發覺上述物品已遺失。」等語的辯解，與
    本院98年上易字第512 號詐欺案件被告的辯詞竟然一模一樣
    ，有該案原審判決附於本院卷可憑。
    被告以詐欺集團給提供帳戶的人統一的答問教戰守則置辯，
    其提供帳戶、提款卡及密碼予實行詐騙者的幫助詐欺的犯意
    與犯行明確，可以認定。
    至於被告何以於97年4 月15日申請補發身分證，動機不明，
    因與本案無關，無須審酌。
五、被告既辯稱不知何時何地如何遺失本案3 本存摺等物，原判
    決依被害人匯款及上述3 帳戶提款紀錄，認定「被告於民國
    97年2 月間某日，在不詳地點，將其所有上述3 帳戶存摺等
    物，交付某真實姓名不詳之成年人」，並無上訴理由所稱無
    隻字片語論述，理由不備可言。
六、近年詐騙集團詐欺取財的犯罪類型層出不窮，此等犯罪多利
    用人頭帳戶入出帳，已經有關機關、媒體不遺餘力宣導、查
    緝。被告為智力健全成年人，竟仍將金融帳戶存摺、提款卡
    及密碼提供他人，而果然被持以作為詐財的出入帳戶。原審
    量處被告有期徒刑6月，並無不當。
肆、適用法律：刑事訴訟法第373 條、第368 條、第364 條。
中    華    民    國    98    年    3     月    31    日
                  刑事第六庭  審判長法  官   林堭儀
                                    法  官   吳淑惠
                                    法  官   郭豫珍
以上正本證明與原本無異。
不得上訴。
                                    書記官  胡勤義
中    華    民    國    98    年    4     月    3     日
附錄：本案論罪科刑法條全文
中華民國刑法第339條
（普通詐欺罪）
意圖為自己或第三人不法之所有，以詐術使人將本人或第三人之
物交付者，處5年以下有期徒刑、拘役或科或併科1千元以下罰金
。
以前項方法得財產上不法之利益或使第三人得之者，亦同。
前二項之未遂犯罰之。


司法院資訊處製作；財團法人民間司法改革基金會備份。
